臺灣板橋地方法院交通事件裁定　　　　94年度交聲字第1932號
原處分機關　交通部公路總局臺北區監理所
異　議　人　甲○○
即受處分人
上列異議人因違反道路交通管理處罰條例案件，對於交通部公路
總局臺北區監理所於民國94年10月14日以北監自裁字第裁40-CZP
167218號所為之裁決處分（原舉發案號：臺北縣政府交通局94年
5 月5 日北縣交路停字第CZP167218 號），聲明異議，本院裁定
如下：
    主  文
原處分撤銷。
    理  由
一、按汽車駕駛人在道路收費停車處所停車，未依規定繳費，主
    管機關應書面通知駕駛人於七日內補繳，並收取必要之工本
    費用，逾期再不繳納，處新臺幣（下同）三百元罰鍰，民國
    94年2 月5 日修正、同年9 月1 日施行之道路交通管理處罰
    條例第五十六條第二項定有明文。
二、原處分意旨略以：異議人即受處分人甲○○於94年5 月5 日
    上午11時6 分許，駕駛車牌號碼4063-KC 號之自用小客車，
    在臺北縣板橋市○○路○段30巷道路收費停車處所停車不依
    規定繳費，經臺北縣政府交通局路邊停車管理中心人員以北
    縣交路停字第CZP167218 號違反道路交通管理事件通知單（
    下稱舉發通知單）逕行舉發，嗣異議人依法提出申訴，經交
    通部公路總局臺北區監理所於94年10月14日以北監自裁字第
    裁40-CZP167218號裁決書裁決，裁處異議人罰鍰一千二百元
    。
三、聲明異議意旨略以：道路交通管理處罰條例第七條之二得逕
    行舉發之情形，並不包括在道路收費處所停車不依規定繳費
    ，且在道路收費處所停車亦非違規停車行為，原舉發機關竟
    以逕行舉發之方式舉發本件違規行為，於法無據，與未曾舉
    發無異，應由原處分機關另為適法之處分，爰請求撤銷原處
    分云云。
四、經查：
  (一)本件異議人確有將其所有之車號4063-KC 號自用小客車，於
    94年5 月5 日上午11時6 分許，在臺北縣板橋市○○路○段
    30 巷 道路收費停車處所停車不依規定繳費之情形，為異議
    人所不爭執，並有本件舉發通知單乙紙及臺北縣政府94年7
    月8日 北府路停字第0940495455號函文在卷可稽，是異議人
    確有上揭交通違規行為，應堪認定。
  (二)次按汽車駕駛人之行為有左列情形之一，當場不能或不宜攔
    截製單舉發者，得對汽車所有人逕行舉發處罰：一、闖紅燈
    或平交道。二、搶越行人穿越道。三、違規停車而駕駛人不
    在場。四、不服指揮稽查而逃逸，或聞消防車、救護車、警
    備車、工程救險車之警號不立即避讓。五、違規停車或搶越
    行人穿越道，經各級學校交通服務隊現場導護人員簽證檢舉
    。六、其他違規行為經以科學儀器取得證據資料者。前項逕
    行舉發，應記明車輛牌照號碼、車型等可資辨明之資料，查
    明汽車所有人姓名或名稱、住址後，製單舉發處罰之。第一
    項第六款以科學儀器取得證據資料，得委託民間辦理，道路
    交通管理處罰條例第七條之二定有明文。是依上開規定，違
    規停車而駕駛人不在場者，得逕行舉發。又同條例第五十六
    條係關於違規停車之相關罰則，汽車駕駛人停車時有在道路
    收費停車處所停車，不依規定繳費者，即應依法處以罰鍰，
    亦屬違規停車之一種，而駕駛人不在場時，依同條例第七條
    之二第一項第三款規定，得對汽車所有人逕行舉發處罰。是
    本件原舉發機關逕行舉發並無違誤，異議人前開所辯，洵屬
    對法律規定有所誤解，殊無可採。
  (三)查道路交通管理處罰條例第五十六條第二項業經總統於94年
    2 月5 日以華總一義字第09400017731 號令公布，且經行政
    院於同年7 月5 日以院臺交字第0940029286號令發布定自同
    年9 月1 日施行（下稱新法），而其修正前為同條第一項第
    十一款：「汽車駕駛人，在道路收費停車處所停車，不依規
    定繳費者，處六百元以上一千二百元以下罰鍰」（下稱舊法
    ）。按刑法第二條第一項規定：「行為後法律有變更者，適
    用裁判時之法律，但裁判前之法律有利於行為人者，適用最
    有利於行為人之法律」，此即所謂「從新從輕」原則。雖道
    路交通管理處罰條例本質上係屬行政罰而非刑罰，並未明文
    規定「從新從輕」原則適用，惟依社會秩序維護法第三條規
    定：「行為後本法有變更者，適用裁處時之規定。但裁處前
    之規定有利於行為人者，適用最有利於行為人之規定」；稅
    捐稽徵法第四十八條之三復明文：「納稅義務人違反本法或
    稅法之規定，適用裁處時之法律。但裁處前之法律有利於納
    稅義務人者，適用最有利於納稅義務人之法律」，顯見在違
    反社會秩序行為及租稅違章行為之處罰上，立法者皆均已採
    從新從輕原則，應無疑問；又總統於94年2 月5 日以華總一
    義字第09400016841 號令公布，並自95年2 月5 日開始施行
    之行政罰法第五條亦規定：「行為後法律或自治條例有變更
    者，適用行政機關最初裁處時之法律或自治條例。但裁處前
    之法律或自治條例有利於受處罰者，適用最有利於受處罰者
    之規定」，益見「從新從輕」原則，係行政罰體系之立法趨
    勢，堪認為行政法上重要原理原則。再觀諸行政機關於行為
    人違反行政法裁處時，適用裁處時之法律，但裁處前之法律
    有利於行為人者，適用最有利於行為人之法律。而所謂裁處
    ，包括訴願、行政訴訟之決定或判決；又所謂裁處不以原處
    分機關之行為為限，凡在復查、訴願以迄行政訴訟中，尚未
    裁處確定之案件均有從新從輕原則之適用，最高行政法院89
    年9 月13日89年度9 月份第1 次庭長法官聯席會議決議意旨
    及最高行政法院86年度判字第674 號判決意旨均同此見解。
    道路交通管理處罰條例所定罰鍰、吊扣吊銷證照、記點之裁
    罰，本屬行政罰法中所稱行政罰之性質，是本件關於逾期未
    繳納停車費之違規行為係於新法施行前所為，應適用「從新
    從輕」原則，經比較新舊法之結果，認新法較有利於行為人
    ，揆諸前揭說明，自應適用新法，即由主管機關臺北縣政府
    交通局先書面通知異議人於七日內補繳停車費，異議人逾期
    不繳時，始處以三百元之罰鍰。
  (四)綜上所述，本件主管機關有無依前揭新法規定再以書面通知
    異議人於七日內補繳停車費、異議人是否已補繳上開停車費
    ，尚有調查之必要，原處分機關未為相關之調查，即逕自依
    舊法裁處異議人罰緩一千二百元，於法顯有未合。據此，本
    件異議所據理由雖非可採，然本件既尚有前揭未盡調查之事
    ，亦非適法，屬爰依法撤銷原處分，並發回原處分機關，由
    原處分機關詳為審究後，另為適法之處分。
五、據上論斷，應依道路交通案件處理辦法第二十條前段，裁定
    如主文。
中　　華　　民　　國　　94　　年　　11　　月　　30　　日
                  交通法庭法　官  張紹省
以上正本證明與原本無異。
如不服本裁定應於送達後五日內向本院提出抗告狀。
                          書記官　周雅玲
中　　華　　民　　國　　94　　年　　11　　月　　30　　日
